臺灣高雄地方法院刑事判決　　　　　　　　　　　　　九十年度訴字第二七六號
　　公　訴　人　臺灣高雄地方法院檢察署檢察官
　　被　　　告　己○○
　　被　　　告　甲○○
　　被　　　告　丁○○
　　被　　　告　丙○○
　　被　　　告　壬○○
　　被　　　告　乙○○
　　被　　　告　辛○○
　　右　一　人
　　選任辯護人　王進勝律師
　　　　　　　　吳賢明
　　　　　　　　黃淑芬
　　被　　　告　庚○○
右列被告等因違反槍砲彈藥刀械管制條例案件，經檢察官提起公訴（八十八年度偵字
第九三七一號），本院判決如左：
    主  文
己○○、甲○○、丁○○、丙○○、壬○○、乙○○、辛○○均無罪。
庚○○被訴部分公訴不受理。
    理  由
壹、無罪部分：
  一、公訴意旨係以：被告己○○、甲○○、丁○○、丙○○、壬○○、乙○○、辛○○（起訴誤載為游明富）均為高雄市射擊委員會及射擊協會之會員，其等均
      明知射擊會之靶槍及子彈，只能在靶場作練習或比賽使用，用畢當日應立即由
      該會總幹事戊○○（另案由本院審理中）收回並送至高雄市政府警察局苓雅分
      局凱旋路派出所之槍庫保管，任何會員或職員不得藉故攜出靶場。詎其等於八
      十八年三月間某日，在高雄市楠梓靶場練習後，在戊○○之非法許可下，各涉
      左列犯罪行為：(一)被告己○○未經主管機關高雄市政府警察局之許可，將槍身
      號為Ｋ五０九一一一號制式雙管霰彈槍（獲案槍枝管制編號00000000
      00號）即制式獵槍一枝，攜回上開靶場，帶至屏東縣內埔鄉○○村○○路一
      ０三號處藏放（該槍由被告己○○於案發後向警繳出）。(二)被告甲○○未經許
      可，將槍身Ｃ四九號及六六四一五號制式獵槍一枝（獲案槍枝管制編號000
      0000000號及0000000000號）及槍身七０九四一一號空氣手
      槍一支（獲案槍枝管制編號0000000000號），攜出靶場後，上開獵
      槍二枝藏放其ＹＳ─九０三六號車廂內，空氣手槍放在其高雄市○○○路五六
      ０號室內。嗣於八十八年四月七日凌晨一時四十分，為警分別在上開二藏槍處
      ，起獲上開各槍枝。(三)被告丁○○未經許可，將槍身二二二六四號制式獵槍一
      枝（獲案槍枝管制編號0000000000號），攜出靶場帶回高雄縣大社
      鄉○○村○○路二十三號家中藏放。嗣於八十八年四月七日凌晨一時三十分許
      ，為警搜獲該槍。(四)被告丙○○未經許可，將槍身Ｈ０六八二三Ｂ號制式獵槍
      一枝（獲案槍枝管制編號0000000000號），攜出靶場帶回其高雄市
      ○○○路二十六號住處藏放。嗣於八十八年四月七日凌晨二時二十分許，為警
      在該處搜獲該槍。(五)被告壬○○未經許可，將槍號Ｃ０九０五一Ｂ（會內編號
      ０八０號）制式獵槍一枝（獲案槍枝管制編號0000000000號），攜
      出靶場帶回高雄市左營區○○○路一一四號十樓之一住處藏放。嗣於八十八年
      四月七日凌晨二時許，警方持搜索票至上址時，被告壬○○已將該槍藏置所駕
      車內，因而未獲，旋又於八十八年四月七日凌晨四時三十分許，由被告壬○○
      持交凱旋路派出所扣案。(六)被告乙○○未經許可，將槍號Ｈ一四三六五Ｂ號制
      式獵槍一枝（獲案槍枝管制編號0000000000號）及槍號七０九四二
      三號空氣手槍一枝（獲案槍枝管制編號0000000000號），攜出靶場
      帶回高雄縣橋頭鄉隆豐村維新巷四十二號家中藏放。嗣後被告乙○○透過不詳
      姓名友人將空氣手槍送至射擊會辦公室，交付予戊○○之子林建銘轉給凱旋路
      派出所，另一枝獵槍，經警於八十八年四月七日凌晨二時許在其住處，由其父
      朱坤鐘陪同搜獲。(七)被告辛○○未經許可，於八十八年三月十五日前某日，將
      槍號二０九三三號制式獵槍一枝（獲案槍枝管制編號0000000000號
      ）、及子彈若干發，攜出靶場帶回高雄市○○○路一一九號家中藏放。嗣於八
      十八年四月七日凌晨一時二十分，為警至其家中，在其妻陳秋琴陪同下，搜獲
      上開獵槍及子彈三發。因認被告等均涉犯槍砲彈藥刀械管制條例第八條第四項
      之罪嫌，被告辛○○另涉犯槍砲彈藥刀械管制條例第十二條第四項之罪嫌。
  二、按犯罪事實應依證據認定之，無證據不得推定其犯罪事實；又不能證明被告犯
      罪者，應諭知無罪之判決，刑事訴訟法第一百五十四條、第三百零一條第一項
      分別定有明文。又認定不利於被告之事實，須依積極證據，苟積極證據不足為
      不利於被告事實之認定時，即應為有利於被告之認定，更不必有何有利之證據
      （最高法院三十年上字第八一六號判例參照）。另事實之認定，應憑證據，如
      未能發現相當證據，或證據不足以證明，自不得以推測或擬制之方法，以為裁
      判基礎（最高法院四十年台上字第八六號判例參照）。
  三、本件公訴人認被告等涉嫌違反槍砲彈藥刀械管制條例之犯行，無非係以被告等
      均不否認有持槍或子彈為警查獲之情形，而扣案之槍枝及子彈，經送內政部警
      政署刑事警察局鑑定結果，認均具有殺傷力，有內政部警政署刑事警察局鑑驗
      通知書在卷可稽，且被告等未經許可，將靶槍、子彈攜回家中，有違「槍彈使
      用許可及管理作業規定」（民國八十五年三月十二日修正）中第參條管理領用
      規定第二項第(五)款之規定，即：「射擊練習領用槍彈，應由提領人攜至靶場統
      一集中分發使用；練習完畢後，當日應即將槍枝及剩餘彈藥送回原保管處所或
      經指定靶場附近代管之警察分駐（派出）所庫儲，不得逾時或任由會員攜出靶
      場」。及第(九)款之規定，即：「槍彈不得轉借非會員及攜出靶場以外地區。槍
      枝擦拭應在靶場或警察機關內實施，禁止藉擦拭為由，攜帶返家或其他處所」
      之規定為其論罪依據。然訊據被告等固坦承有於前揭時、地為警持搜索票查獲
      其等持有之槍彈之事實，惟均堅決否認有何違反槍砲彈藥刀械管制條例之犯行
      ，被告己○○、甲○○、丁○○、丙○○、乙○○、辛○○均辯稱：伊係射擊
      協會會員，因為參加青年杯比賽後，聯絡不到總幹事戊○○無法繳槍，警察局
      又不能收，所以才帶回家保管，並沒有違反槍砲彈藥刀械管制條例之犯意等語
      ；被告壬○○則辯稱：伊不是參加比賽的選手，但有去活動，四月六日去靶場
      要擦拭，下午五點要繳回時找不到人，所以將槍放在車上，準備要去繳交，並
      沒有違反槍砲彈藥刀械管制條例之犯意等語。
  四、經查：(一)中華民國射擊協會於八十八年三月三十日至同年四月二日，在高雄縣
      大寮靶場舉辦八十八年度第十九屆全國青年杯射擊錦標賽乙節，有高雄市政府
      警察局八十八年三月一日（八八）高市警保字第一二八○八號轉知相關單位之
      函文一紙附於偵卷可參（見偵查卷第六十四頁），且被告等於警訊、偵查中及
      本院調查時均堅稱：係因為參加青年杯比賽始提領槍彈等語，另證人即高雄市
      射擊協會總幹事戊○○於偵查中亦供稱：因為三月三十日全國青年杯射擊錦標
      賽，除了伊以外，被告等都是該項比賽的選手，所以被告等才把槍領走等語（
      見偵查卷第七頁），而遍查警卷及偵查卷均無證據足認公訴人所指被告等於八
      十八年三月間某日，在高雄市楠梓靶場練習後，在證人戊○○之非法許可下將
      槍彈攜出之事實，再參以被告等所持有之槍彈分別為警於八十八年四月七日凌
      晨在住處或自用小客車上等處查獲，有執行搜索報告附於警卷可稽，且無證據
      足資證明被告等有拿扣案之槍彈至他處非法使用之情形，顯見被告等所辯因參
      加比賽而提領槍彈等語，尚堪採信，則從被告等既係因要參加全國青年杯射擊
      錦標賽始領用射擊槍彈之情形觀之，被告等領用槍彈行為，係依槍砲彈藥刀械
      管制條例第二十四條之授權規定，乃事前經過許可，並未有「未經許可」之情
      況。(二)又證人戊○○於偵查及本院審理時到庭證稱：一般情形是被告等打完之
      後將槍交給伊，但因青年杯比賽完後當天伊去屏東收槍，又碰到清明節連續假
      期，所以伊比較沒有空，被告等找不到伊將槍交給伊，子彈部分也是要統一保
      管，打多少登記多少，打完有剩餘要繳回，這次例外，比賽完後有多餘子彈，
      被告等被查獲時有一併繳出，都是協會的子彈等語（見偵查卷第七頁背面及本
      院九十一年二月二十二日審判筆錄），核與被告等於警訊、偵查中及本院審理
      時所供述之情節大致相符，且參以扣案之槍彈均為警於被告等住處或自用小客
      車內所查獲，已如前述，甚且被告己○○所持有之槍枝係經警員於該住處搜索
      後無著後，經電話聯繫後才由被告己○○自另一住處攜交由警方處理等情，亦
      有執行搜索報告一紙在卷可憑，而被告壬○○所持有之槍枝亦係由其自行攜至
      高雄市政府警察局苓雅分局凱旋派出所繳交（見被告壬○○於八十八年四月七
      日所作之第二次警訊筆錄），而遍查警卷及偵查卷亦無證據證明被告等於領用
      槍彈後至被查獲止，有何持上開槍彈為其他用途或為違法之情事，堪認被告等
      所稱因找不到證人戊○○而無法繳交槍彈等語，亦非虛妄，則被告等既因無法
      聯繫證人戊○○而一時無法將所領用之槍彈繳回，且其等所領用之槍彈又係因
      參加全國青年杯射擊錦標賽而經事前許可始為之，自難認被告等主觀上有違法
      之犯意。(三)綜上所述，公訴人所舉之證據並不足以審認被告等確有公訴人所載
      被告等於八十八年三月間某日，在高雄市楠梓靶場練習後，在證人戊○○之非
      法許可下將槍彈攜出之事實，而又無證據足認被告等所辯為不可採，且復無證
      據證明被告等有持上開槍彈為其他用途或為違法之情事，自難僅憑被告等未將
      槍彈繳回之客觀狀態，即遽以認定被告等主觀上有違反槍砲彈藥刀械管制條例
      之犯意；此外，本院復查無其他積極證據足認被告等有何涉犯公訴人所指違反
      槍砲彈藥刀械管制條例之犯行，既不能證明被告等犯罪，揆諸首揭規定及說明
      ，依法自應為被告等無罪之諭知。
貳、公訴不受理部分：
  一、公訴意旨係以：被告庚○○為高雄市射擊委員會及射擊協會之會員，其明知射
      擊會之靶槍及子彈，只能在靶場作練習或比賽使用，用畢當日應立即由該會總
      幹事戊○○（另案由本院審理中）收回並送至高雄市政府警察局苓雅分局凱旋
      路派出所之槍庫保管，任何會員或職員不得藉故攜出靶場。詎其於八十八年三
      月間某日，在高雄市楠梓靶場練習後，在戊○○之非法許可下，未經許可，將
      槍號００二０五０號（會內編號四一七號）、及一二六八一七號（會內編號四
      ０五號）制式空氣步槍二枝（獲案槍枝管制編號，分別為000000000
      0號及0000000000號），與子彈若干發，攜出靶場帶回高雄市○○
      路二六三號住處藏放。嗣於八十八年四月六日晚上案發後，於被告庚○○聞訊
      攜帶上開二槍枝，至高雄市○○路一八三號射擊會辦公室，交付戊○○之子林
      建銘繳還凱旋路派出所；另於八十八年四月七日凌晨一時卅分許，為警在庚○○住處，搜獲子彈四十三發。因認被告涉犯槍砲彈藥刀械管制條例第八條第四
      項及同條例第十二條第四項之罪嫌。
  二、按被告死亡者，法院應諭知不受理之判決；又不受理之判決，得不經言詞辯論
      為之，刑事訴訟法第三百零三條第五款、第三百零七條分別定有明文。
  三、經查，被告庚○○業於民國九十年七月八日死亡，有高雄市鼓山區戶政事務所
      檢附之戶籍謄本一紙在卷可稽，揆諸前開說明，爰不經言詞辯論，逕為諭知不
      受理之判決。
據上論斷，應依刑事訴訟法第三百零一條第一項、第三百零三條第五款、第三百零七
條，判決如主文。
中      華      民      國    九十一    年     十一     月    二十二    日
                                    臺灣高雄地方法院刑事第一庭
                                        法  官     陳玉聰
右正本證明與原本無異。
如不服本判決，應於判決送達後十日內，向本院提出上訴狀。
                                        書記官     鄭淑臻
中      華      民      國    九十一    年     十一     月     二十五   日
